臺灣高等法院刑事判決
108年度上訴字第1796號
上  訴  人
即  被  告  涂啟仁



選任辯護人  柯士斌律師（法扶律師）
上列上訴人即被告等因毒品危害防制條例案件，不服臺灣宜蘭地
方法院107年度訴字第473號，中華民國108年1月7日第一審判決
（起訴案號：臺灣宜蘭地方檢察署107年度毒偵字第293號、第66
7號、107年度偵字第4289號、第4292號、第4609號、第5259號）
，提起上訴，本院判決如下：
    主  文
原判決關於涂啟仁部分撤銷。
涂啟仁犯附表所示之罪，各處附表所示之刑及沒收。不得易科罰
金部分，應執行有期徒刑拾伍年。
    犯罪事實
一、涂啟仁明知海洛因、甲基安非他命分別係毒品危害防制條例
    第2條第2項第1款、第2款所列管之第一、二級毒品，不得擅
    自販賣及持有，竟基於販賣第一級毒品海洛因以牟利之犯意
    ，先後為下列行為：
  ㈠涂啟仁與真實姓名年籍不詳綽號「小王」之友人共同基於販
    賣第一級毒品之犯意聯絡，由陳春麒於民國107年6月4日下
    午某時前往臺北市士林區陽明醫院，與涂啟仁見面談妥海洛
    因一大包海洛因價格為新臺幣（下同）22,000元之合意後，
    涂啟仁再以電話通知「小王」，由「小王」將海洛因1大包
    攜往上址陽明醫院交付予陳春麒，並向陳春麒收取現金22,0
    00元。
  ㈡謝文欽於107年6月26日19時37分許以其門號0000000000號行
    動電話撥打涂啟仁持用門號0000000000號行動電話聯絡，達
    成由涂啟仁以1,000元之價格，販賣海洛因一小包予謝文欽
    之合意，嗣涂啟仁即於107年6月26日19時40分許，在臺北市
    士林區雨農路統一超商外，交付海洛因1包予謝文欽，並當
    場向謝文欽收取1,000元現金。
  ㈢謝文欽於107年6月27日10時7分許以其門號0000000000號行
    動電話撥打涂啟仁持用門號0000000000號行動電話聯絡毒品
    買賣事宜，達成由涂啟仁以1,000元之價格，販賣海洛因一
    小包予謝文欽之合意，嗣於同日10時16分許雙方再度通話後
    ，涂啟仁即於107年6月27日10時16分許在臺北市○○區○○路0
    段000號統一超商外，交付海洛因1包予謝文欽，並當場向謝
    文欽收取1,000元現金。
  ㈣謝文欽於107年6月28日15時30分許以其門號0000000000號行
    動電話撥打涂啟仁持用門號0000000000號行動電話聯絡毒品
    買賣事宜，達成由涂啟仁以1,000元之價格，販賣海洛因一
    小包予謝文欽之合意，嗣於同日15時37分許雙方再度通話後
    ，涂啟仁即於107年6月28日15時37分許在臺北市○○區○○路0
    段000號統一超商外，交付海洛因1包予謝文欽，並當場向謝
    文欽收取1,000元現金。
  ㈤黃騏紘於107年7月24日10時36分許以其門號0000000000號行
    動電話撥打涂啟仁持用門號0000000000號行動電話聯絡毒品
    買賣事宜，達成由涂啟仁以2,000元之價格，販賣海洛因一
    小包予黃騏紘之合意，嗣於同日14時13分許、14時19分許、
    14時31分許雙方再度通話後，涂啟仁即於107年7月24日14時
    40分許在臺北市士林區忠勇街40巷4弄口，涂啟仁收取現金2
    ,000元後，交付海洛因1包予黃騏紘。
  ㈥黃騏紘於107年7月31日13時34分許以其門號0000000000號行
    動電話撥打涂啟仁持用門號0000000000號行動電話聯絡毒品
    買賣事宜，達成由涂啟仁以1,000元之價格，販賣海洛因一
    小包予黃騏紘之合意，嗣於同日13時36分許、13時50分許、
    13時54分許、14時50分許、14時56分許雙方再度通話後，涂
    啟仁即於107年7月31日15時許在臺北市士林區忠勇街40巷4
    弄口，交付海洛因1小包（重約1.4 公克）予黃騏紘，並當
    場向黃騏紘收取1,000元現金。
  ㈦涂啟仁基於轉讓第一級毒品海洛因之犯意，黃騏紘先於107年
    7月25日22時34分許以其門號0000000000號行動電話撥打涂
    啟仁持用門號0000000000號行動電話聯絡，嗣於同日22時42
    分許雙方再度通話後，涂啟仁即於107年7月25日22時50分許
    在臺北市士林區忠勇街40巷4弄口，將其所有之第一級毒品
    海洛因1小包無償轉讓予黃騏紘施用。
  ㈧涂啟仁基於持有第二級毒品甲基安非他命之犯意，於不詳時
    、地，向真實姓名年籍不詳綽號「古安勝」之人，以不詳
    代價購入甲基安非他命2包而持有之，嗣於107年7月31日15
    時3分許在臺北市士林區忠勇街40巷口為警拘獲，員警經其
    同意搜索臺北市○○區○○街00巷0弄0號1、2樓其居所，當場扣
    得甲基安非他命2包（總毛重共36.2129公克，驗餘總毛重共
    36.1906公克）。
二、案經宜蘭縣政府警察局移送暨宜蘭縣政府警察局礁溪分局報
    告臺灣宜蘭地方檢察署檢察官偵查起訴。
    理  由
壹、證據能力部分
一、按刑事訴訟法第159條第1項固規定，被告以外之人於審判外
    之言詞或書面陳述，除法律有規定者外，不得作為證據。惟
    同法第159條之5亦明定：「被告以外之人於審判外之陳述，
    雖不符前4條之規定，而經當事人於審判程序同意作為證據
    ，法院審酌該言詞陳述或書面陳述作成時之情況，認為適當
    者，亦得為證據。」、「當事人、代理人或辯護人於法院調
    查證據時，知有刑事訴訟法第159條第1項不得為證據之情形
    ，而未於言詞辯論終結前聲明異議者，視為有前項之同意。
    」，其立法意旨在基於證據資料愈豐富，愈有助於真實發現
    之理念，酌採當事人進行主義之證據處分權原則，並強化言
    詞辯論主義，透過當事人等到庭所為之法庭活動，在使訴訟
    程序順暢進行之要求下，承認傳聞證據於一定條件內，得具
    證據適格，屬於傳聞法則之一環，基本原理在於保障被告之
    訴訟防禦反對詰問權。是若被告對於證據之真正、確實，根
    本不加反對，完全認同者，即無特加保障之必要，不生所謂
    剝奪反對詰問權之問題（最高法院102年度台上字第309號判
    決意旨參照）。又當事人、代理人或辯護人於調查證據時，
    知有刑事訴訟法第159條第1項不得為證據之情形，卻表示「
    對於證據調查無異議」、「沒有意見」等意思，而未於言詞
    辯論終結前聲明異議者，應視為已有將該等傳聞證據採為證
    據之同意（最高法院93年度台上字第3533號、94年度台上字
    第2976號判決意旨參照）。經查，本判決下列所引各項供述
    證據，檢察官表示同意作為證據，被告涂啟仁（下稱被告）
    之辯護人於本院準備程序中，陳稱：不爭執等語（見本院卷
    第260至266頁），且經本院於最後審理期日就上開警詢及偵
    查筆錄逐一提示並告以要旨，辯護人就此部分證據之證據能
    力均未聲明異議，本院審酌各該證據作成時之情況，並無違
    法不當或證明力明顯過低之瑕疵，認以之作為證據應屬適當
    ，依刑事訴訟法第159條之5規定，均俱有證據能力。
二、至其餘憑以認定被告犯罪事實所引各項非供述證據（詳後述
    ），查無違反法定程序取得之情，依同法第158條之4規定反
    面解釋，均俱有證據能力。
貳、實體部分
一、被告經傳喚未到庭應訊，對於上開犯罪事實，被告於偵查、
    原審審理時均坦承不諱（見偵字第4609號卷141至143頁、偵
    字4289號卷第248至249頁、原審卷一第101至102頁、第166
    頁），核與下列證據相符：
  ㈠販賣部分
　⒈犯罪事實一㈠（即附表編號1部分）部分：
  ①證人即購毒者陳春麒於警詢、偵查及原審證稱：伊於107年6
    月4日有與被告以通訊軟體LINE對話，伊向被告購買海洛因
    ，被告有打給他的朋友，是被告的朋友與伊在陽明醫院以2
    萬多元交易等語（見偵字第4289號卷158至159頁、第179 至
    181頁、原審卷一第179至181頁）。
  ②並有陳春麒之行動電話內「LINE」通訊軟體對話紀錄截圖9張
    、法務部調查局濫用藥物實驗室107年10月3日調科壹字第10
    723024520號鑑定書在卷可稽（見偵字第5259號卷第51至55 
    頁、原審卷一第93頁）。
  ⒉犯罪事實一㈡部分：
  ①證人即購毒者謝文欽於警詢、偵查證稱：（提示被告門號000
    0000000與謝文欽持用門號0000000000號107年6月26日之通
    訊監察譯文）當天伊是找被告買海洛因1,000元，伊與被告
    約在士林區雨農路一間統一超商，伊以1,000元購買海洛因
    ，有交易成功等語（見偵字第4609卷第95至96頁、第133頁
    ）。雖被告稱，其僅收到800元，證人謝文欽僅交付800元現
    金，尚欠200元云云，核與證人謝文欽所述不符，通訊監察
    譯文中亦未提及是否有欠款等內容，故以證人謝文欽所證，
    其交付現金1,000元，被告再交付海洛因乙節為可採。
  ②並有被告門號0000000000與謝文欽持用門號0000000000號107
    年6月26日之通訊監察譯文在卷可稽（見偵字第4609卷第25
    頁）。
  ⒊犯罪事實㈢部分：
  ①證人即購毒者謝文欽於警詢、偵查證稱：（提示被告門號000
    0000000與謝文欽持用門號0000000000號107年6月27日之通
    訊監察譯文）是伊與被告談話內容，伊要找被告買海洛因，
    伊與被告約在士林區忠誠路1段126號的統一超商，伊跟被告
    買1,000元的海洛因，他將用紙包住海洛因分裝袋，親手交
    付給伊，有交易成功等語（見偵字第4609卷第95至96頁、第
    133頁）。雖被告稱，因為證人謝文欽請其吃甜筒，故少收1
    00元，核與證人謝文欽所述不符，本院認以證人謝文欽所證
    ，其先交付現金1,000元，被告再交付海洛因乙節為可採。
  ②並有被告門號0000000000與謝文欽持用門號0000000000號107
    年6月27日之通訊監察譯文在卷可稽（見偵字第4609卷第25
    頁）。
  ⒋犯罪事實㈣部分：
  ①證人即購毒者謝文欽於警詢、偵查證稱：（提示譯文內容）
    上開內容是伊與被告談話內容，伊要找被告買海洛因1,000
    元，伊與被告約在士林區忠誠路1段126號的統一超商，伊交
    付1,000元，被告將海洛因丟在地上，伊再撿走購買海洛因
    ，有交易成功等語（見偵字第4609卷第95至96頁、第133 頁
    ）。
  ②並有被告門號0000000000與謝文欽持用門號0000000000號107
    年6月28日之通訊監察譯文在卷可稽（見偵字第4609卷第25
    頁）。
  ⒌犯罪事實㈤部分：
  ①證人即購毒者黃騏紘於警詢、偵查證稱：（提示被告門號000
    0000000與黃騏紘持用門號0000000000號107年7月24日之通
    訊監察譯文）上開通話內容是伊要向被告購買毒品的對話，
    伊以2,000元向被告購買海洛因，是被告本人交給伊8分之1
    錢（約0.45公克）的海洛因，是用紙包起來，伊先交現金2,
    000元給被告，被告才交付海洛因等語（見偵字第4609 卷第
    69至70頁、第137至138頁）。雖被告辯稱，其僅收取500元
    ，且海洛因重量大約是0.14公克云云（見偵字第4609 卷第1
    42頁），惟證人黃騏紘於警詢、偵查中均為相同證述，且通
    訊監察譯文亦有：黃騏紘：「我要一個八，在剛剛那邊嗎」
    等語，核與證人黃騏紘證述相符。本院認此次交易金額為2,
    000元，八分之1錢（約0.45公克），且黃騏紘業已交付購毒
    款，併予陳明。 
　②並有被告門號0000000000與黃騏紘持用門號0000000000號107
    年7月24日之通訊監察譯文在卷可稽（見偵字第4609卷第22
    頁）。
  ⒍犯罪事實㈥部分：
  ①證人即購毒者黃騏紘於警詢、偵查證稱：（提示被告門號000
    0000000與黃騏紘持用門號0000000000號107年7月31日之通
    訊監察譯文）上開通話內容是伊要向被告購買毒品的對話，
    伊以1,000元向被告購買海洛因，是先交錢後拿海洛因等語
    （見偵字第4609 卷第68至69頁、第137至138頁）。
  ②並有被告門號0000000000與黃騏紘持用門號0000000000號107
    年7月31日之通訊監察譯文在卷可稽（見偵字第4609卷第23
    至24頁）。
  ③又被告於107年7月31日16時45分為警持原審核發之搜索票搜
    索其身體，當場扣得內含有門號0000000000號SIM卡之行動
    電話（IMEI碼：000000000000000號）1支及其甫自黃騏紘收
    取之現金1,000元，有宜蘭地院107年聲搜字第379號搜索票
    影本、搜索扣押筆錄、扣押物品目錄表在卷，此外，復有行
    動電話及現金1,000元現金扣案可資佐證（見偵字第4609號
    卷第39至43頁）。
  ⒎復衡以近年來毒品之濫用，危害國民健康與社會安定日益嚴
    重，治安機關對於販賣或施用毒品之犯罪行為，無不嚴加查
    緝，各傳播媒體對於政府大力掃毒之決心亦再三報導，已使
    毒品不易取得且物稀價昂，苟行為人於有償交付毒品予買受
    人之交易過程中無利可圖，縱屬至愚，亦無甘冒被取締移送
    法辦判處重刑之危險而平白從事毒品交易之理。是其販入之
    價格必較其出售之價格為低，而有從中以買賣價差或量差謀
    利之意圖及事實，應屬合理認定；又販賣海洛因係違法行為
    ，非可公然為之，而海洛因亦無公定價格，係可任意分裝、
    增減分量或摻混其他成分，且每次買賣之價格、數量，亦隨
    時依雙方之關係深淺、資力、需求量、對行情之認知、來源
    是否充裕、查緝是否嚴緊、購買者被查獲時供述購買對象之
    可能風險之評估等因素，而異其標準，機動調整，非可一概
    論之。而販賣之利得，除非經行為人詳細供出各次所販賣毒
    品之進價及售價，且數量俱臻明確外，實難查得其交易實情
    ，然販賣者從價差或量差中牟利，方式雖異，惟其販賣行為
    在意圖營利則屬同一。從而，舉凡有償交易，除足以反證其
    確係另基於某種非圖利本意之關係外，通常尚難因無法查悉
    其精確之販入價格，作為是否高價賣出之比較，諉以無營利
    之意思而阻卻販賣犯行之追訴。
  ⒏綜上，被告之自白，核與事實相符，其所涉如犯罪事實欄一㈠
    至㈥所載之6次販賣第一級毒品海洛因之犯行，均堪認定。此
    部分事證明確，應依法論科。
  ㈡犯罪事實欄一㈦部分：上揭犯罪事實，業據被告涂啟仁於警詢
    、偵查、原審審理時坦承不諱（見偵字第4609號卷16頁、第
    142頁、原審卷一第101至102頁、第166頁），核與下列證據
    相符：
  ⑴證人黃騏紘於警詢、偵查證稱：（提示被告門號0000000000
    與黃騏紘持用門號0000000000號107年7月25日之通訊監察譯
    文）上開通話內容是伊想要向被告購買毒品的對話，但伊沒
    有錢向被告購買海洛因，所以被告無償提供伊大約0.1公克
    的海洛因給伊施用等語（見偵字第4609卷第70至71頁、第13
    7至138頁）。
  ⑵並有被告門號0000000000與黃騏紘持用門號0000000000號107
    年7月24 日之通訊監察譯文在卷可稽（見偵字第4609卷第22
    至23頁）。
  ⑶綜上，足徵被告前開自白與事實相符而堪採信。
  ㈢關於犯罪事實欄一㈧部分：犯罪事實欄一㈧所載之事實，業據
    被告於原審時坦承不諱（見原審卷一第102頁、第166頁），
    又被告為警查獲時扣得之晶體2包（總毛重共36.2129公克，
    驗餘總毛重共36.1906公克，純度分別為17.4％、56.6％，純
    質淨重合計6.1489公克）經送鑑定，均檢出第二級毒品甲基
    安非他命成分，有宜蘭縣政府警察局自願受搜索同意書、搜
    索扣押筆錄、扣押物品目錄表及慈濟大學濫用藥物檢驗中心
    107年8月20日慈大藥字第107082055號函暨所附鑑定書各1份
    在卷可憑（見偵字第4609號卷第32至36頁、偵字第4289號卷
    第239至240頁），足認被告之自白與事實相符而堪採信，其
    所犯持有第二級毒品甲基安非他命之犯行足堪認定。此部分
    事證明確，應依法論科。
二、論罪科刑
  ㈠新舊法比較
　　按行為後法律有變更者，適用行為時之法律，但行為後之法
    律有利於行為人者，適用最有利之法律。刑法第2條第1項定
    有明文。查被告行為後，毒品危害防制條例第4條第1項、第
    11條、第17條第2項之規定業經修正，並經總統於109年1月1
    5日公布，於同年7月15日施行，修正前毒品危害防制條例第
    4條第1項規定「製造、運輸、販賣第一級毒品者，處死刑或
    無期徒刑；處無期徒刑者，得併科新臺幣2千萬元以下罰金
    。」，修正後規定「製造、運輸、販賣第一級毒品者，處死
    刑或無期徒刑；處無期徒刑者，得併科新臺幣3千萬元以下
    罰金。」；另修正前毒品危害防制條例第11條第2項規定
　　「持有第二級毒品者，處2年以下有期徒刑、拘役或新臺幣3
    萬元以下罰金。」，修正後規定「持有第二級毒品者，處2
    年以下有期徒刑、拘役或新臺幣20萬元以下罰金。」，經比
    較新舊法結果，修正後毒品危害防制條例第4條第1項、第11
    條第2項之規定雖未更動販賣第一級毒品罪及持有第二級毒
    品罪之構成要件及得科處之法定刑種，然已將罰金刑上限提
    高，自以修正前毒品危害防制條例第4條第1項、第11條第2
    項之規定對被告較為有利；而修正前毒品危害防制條例第17
    條第2項規定「犯第4條至第8條之罪於偵查及審判中均自白
    者，減輕其刑」，修正後則規定「犯第4條至第8條之罪於偵
    查及歷次審判中均自白者，減輕其刑」，經比較新舊法結果
    ，修正後毒品危害防制條例第17條第2項規定犯販賣第二級
    毒品罪者，須於偵查及「歷次」審判中均自白，方得依該條
    規定減輕其刑，相較於修正前除偵查中自白外，僅須於審判
    中曾經自白即可減刑之規定而言，自以修正前毒品危害防制
    條例第17條第2項之規定對被告較為有利。是依刑法第2條第
    1項前段規定，本件自應適用被告行為時即修正前毒品危害
    防制條例第4條第1項、第11條第2項、第17條第2項之規定論
    處。
　㈡核被告涂啟仁就犯罪事實欄一㈠至㈥部分所為（即附表編號1至
    6部分），均係犯修正前毒品危害防制條例第4條第1項之販
    賣第一級毒品罪；被告就犯罪事實欄一㈦部分所為（附表一
    編號7部分），係犯毒品危害防制條例第8條第1項之轉讓第
    一級毒品罪；被告就犯罪事實欄一㈧部分所為（附表一編號8
    部分），係犯修正前毒品危害防制條例第11條第2項之持有
    第二級毒品罪。被告就犯罪事實欄一㈠至㈥所為各次販賣第一
    級毒品海洛因及就犯罪事實欄一㈦所為轉讓第一級毒品海洛
    因前持有第一級毒品海洛因之低度行為，均為其販賣或轉讓
    第一級毒品海洛因之高度行為所吸收，均不另論罪。又被告
    就犯罪事實欄一㈠所示犯行，與「小王」有犯意聯絡與行為
    分擔，應論以共同正犯。被告所為上開8罪，犯意各別，行
    為互殊，均應予分論併罰。
  ㈢另查被告涂啟仁前因違反毒品危害防制條例案件，經本院以9
    5年度上更二字第796號判決處有期徒刑11年，復經最高法院
    以96年度台上字第4887號判決駁回上訴而確定，入監服刑後
    於105年11月19日縮短刑期假釋出監，迄於106年9月16 日假
    釋期滿，未經撤銷假釋，其未執行之刑，以已執行論而視為
    執行完畢，有本院被告前案紀錄表在卷可查。被告於受有期
    徒刑執行完畢後，5年內故意再犯本件有期徒刑以上之8罪，
    均為累犯，除就販賣第一級毒品之法定刑為死刑或無期徒刑
    部分外，應依刑法第47條第1項規定加重其刑。
  ㈣再按犯毒品危害防制條例第4條至第8條之罪於偵查及審判中
    均自白者，減輕其刑，修正前毒品危害防制條例第17條第2
    項定有明文。而所謂「自白」，乃指被告於刑事追訴機關發
    覺其犯行後，對自己之犯罪事實全部或主要部分為肯定供述
    之意，故不論該被告之自白，係出於自動或被動、簡單或詳
    細、一次或多次，並其自白後有無翻異，苟其於偵查及審判
    中均曾有自白，即應依法減輕其刑（最高法院100年度台上
    字第1583號判決、最高法院103年度第12次刑事庭會議決議
    意旨參照）。是被告苟於偵查及審判中就犯罪事實之主要部
    分為肯定之供述，縱就事實之細節供述有所出入，仍不影響
    其有自白之認定。查被告就犯罪事實欄一㈠至㈥所示之6次販
    賣第一級毒品海洛因犯行及就犯罪事實欄一㈦所示之轉讓第
    一級毒品海洛因犯行，業於偵查及審判中均自白犯罪，此有
    各該偵查、原審審判筆錄在卷可稽（見偵字第4609號卷第14
    1至143頁、偵字第4289號卷第248至249頁、原審卷一第101
    至102頁、第166頁），雖就部分販賣第一級毒品犯行之交易
    價格、數量供述略有出入，惟被告均坦承交付毒品，揆諸前
    開說明，仍應認其已於偵查、審判中均自白犯罪，爰依修正
    前毒品危害防制條例第17條第2項規定，減輕其刑，除死刑
    或無期徒刑部分外，並依刑法第71條第1項規定與前開累犯
    之加重事由先加後減之。
　㈤又辯護人復辯稱，被告已盡力配合檢警偵辦提供上游，應依
    毒品危害防制條例第17條第1項減輕其刑等語，惟經原審函
    詢宜蘭縣政府警察局有關本案毒品上游之查緝情形，該局函
    復略以：被告供述毒品來源之對象均為綽號，消息均為傳聞
    且無具體事證，無法追緝毒品來源查獲相關犯嫌等語，有宜
    蘭縣政府警察局107 年11月29日警刑偵二字第1070063737號
    函在卷可考（見原審卷一第153頁），本件並未符合供出毒
    品來源，因而查獲其他正犯或共犯者之情形，自無依上開規
    定減刑之餘地，附此敘明。
  ㈥另按犯罪之情狀顯可憫恕，認科以最低度刑仍嫌過重者，得
    酌量減輕其刑，刑法第59條定有明文。該條所規定之酌量減
    輕其刑，係裁判上之減輕，必以犯罪之情狀可憫恕，認為宣
    告法定最低度之刑猶嫌過重者，始有其適用。如別有法定減
    輕之事由，應先依法定減輕事由減輕其刑後，科以最低刑度
    ，猶嫌過重時，始得為之（最高法院99年度台上字第5999號
    、100年度台上字第744號判決意旨參照）。又刑法第59條規
    定犯罪之情狀可憫恕者，得酌量減輕其刑，其所謂「犯罪之
    情狀」，與同法第57條規定科刑時應審酌之一切情狀，並非
    截然不同之領域，於裁判上酌減其刑時，應就犯罪一切情狀
    （包括第57條所列舉之10款事項），予以全盤考量，審酌其
    犯罪有無可憫恕之事由（即有無特殊之原因與環境，在客觀
    上足以引起一般同情，以及宣告法定低度刑，是否猶嫌過重
    等等），以為判斷（最高法院95年度台上字第6157號判決意
    旨參照）。查販賣第一級毒品罪之法定刑為「死刑或無期徒
    刑；處無期徒刑者，得併科新臺幣2千萬元以下罰金」（修
    正前），雖被告就販賣第一級毒品之犯行因於偵查、審理中
    自白而有前述減刑事由，然依刑法第65條規定，至少亦應處
    以20年以下15年以上有期徒刑，刑度可謂重大，然同為販賣
    第一級毒品之人，其原因動機不一，犯罪情節未必盡同，或
    有大盤毒梟者，亦有中、小盤之分，甚或僅止於吸毒者友儕
    間謀取蠅頭小利互通有無，其販賣行為所造成危害社會之程
    度自屬有異，但法律科處此類犯罪，所設法定最低本刑則屬
    相同，殊難謂為非重，自非不可依被告客觀之犯行與其主觀
    之惡性二者加以考量其情狀，是否有可憫恕之處，適用刑法
    第59條之規定酌量減輕其刑，期使個案裁判之量刑，能斟酌
    至當，符合罪刑相當原則及比例、平等原則。查被告就犯罪
    事實欄一㈠至㈥所示之販賣第一級毒品海洛因犯行，其金額非
    高，數量亦各僅有1包或1小包，販賣次數、對象、數量及金
    額尚非甚鉅，衡情所販售之海洛因僅係供購買者自行施用抵
    癮，其惡性顯然不如專以販賣第一級毒品維生之販毒集團重
    大，造成社會整體侵害之程度較小，其所犯6次販賣第一級
    毒品罪，最輕法定本刑為無期徒刑，縱經以毒品危害防制條
    例第17條第2項之規定減刑後科處最低刑度，仍嫌過重，而
    有情輕法重之情形，在客觀上足以引起一般人之同情，本院
    認其犯罪尚足堪憫恕，就如犯罪事實欄一㈠至㈥所示6罪，均
    依刑法第59條規定酌減其刑，並依法再遞減之。
三、撤銷改判：
　㈠原審對被告予以論罪科刑，固非無見。惟查：⒈原審就被告附
    表編號2至6犯行，依刑法第59條酌減其刑，但就附表編號1
    部分，並未酌減其刑，容有未妥。⒉被告所為附表所示之犯
    行，或為有償、或為無償，原審主文中未能區隔諭知，尚有
    未洽。⒊附表編號5部分，證人黃騏紘業已交付購毒款，原審
    認尚有賖欠，與事實不合。⒋被告行為後，毒品危害防制條
    例第4條第1項、第11條、第17條第2項之規定業經修正，並
    經總統於109年1月15日公布，於同年7月15日施行，原審未
    及比較適用，應予補充。被告上訴請求從輕量刑，為有理由
    ，且原判決既有上開可議之處，自應由本院將原判決撤銷改
    判。
  ㈡爰審酌被告前已有多次因違反毒品危害防制條例案件遭法院
    判罪科刑之前案紀錄（與前述累犯部分，不重複評價），其
    明知海洛因、甲基安非他命分別係毒品危害防制條例第2條
    第2項第1款、第2款所列管之第一、二級毒品，不得擅自販
    賣、轉讓及持有，且以近年來毒品之濫用，危害國民健康與
    社會安定日益嚴重，治安機關對於販賣或施用毒品之犯罪行
    為，無不嚴加查緝，仍心存僥倖，猶為營利而犯販賣第一級
    毒品罪，及犯轉讓第一級毒品、持有第二級毒品等罪，所為
    助長毒品流通，戕害國民身心健康及危害社會治安程度皆非
    輕，實有不當，惟審酌被告於犯罪後坦承犯行之犯後態度，
    兼衡被告各次販賣、轉讓、持有毒品之數量、價格，及其自
    陳國中畢業之智識程度，無收入，母親年邁及妹妹生病之家
    庭狀況等一切情狀，分別量處如主文欄第二項所示之刑，並
    就所犯持有第二級毒品部分諭知易科罰金之折算標準，及就
    不得易科罰金之刑部分定其應執行之刑。
四、沒收部分
  ㈠按查獲之第一、二級毒品及專供製造或施用第一、二級毒品
    之器具，不問屬於犯罪行為人與否，均沒收銷燬之，毒品危
    害防制條例第18條第1項前段定有明文。查扣案之甲基安非
    他命2包（總毛重共36.2129公克，驗餘總毛重共36.1906公
    克）為毒品危害防制條例第2條第2項第2款所規定之第二級
    毒品，不問是否屬於犯罪行為人，應依毒品危害防制條例第
    18條第1項前段之規定諭知沒收銷燬之。又扣案用以直接承
    裝上開毒品之包裝袋2只，因包覆毒品，其上顯留有該毒品
    之殘渣，無論依何種方式均難與之析離，應整體視之為毒品
    ，連同包裝併予諭知沒收銷燬；至鑑定用罄部分，因已滅失
    ，故不再為沒收銷燬之諭知。
  ㈡次按犯毒品危害防制條例第4條至第9條、第12條、第13條或
    第14條第1項、第2項之罪者，其供犯罪所用之物，不問屬於
    犯罪行為人與否，均沒收之，毒品危害防制條例第19條第1
    項亦定有明文。查扣案內含有門號0000000000號SIM卡之行
    動電話（IMEI碼：000000000000000號），係供被告於犯罪
    事實欄一㈤至㈦（即附表編號5至7）所示犯行中用以聯繫販賣
    、轉讓第一級毒品所用之物，爰依毒品危害防制條例第19條
    第1項規定宣告沒收。又未扣案行動電話1支（內含門號0000
    000000號SIM卡1張），為被告於犯罪事實欄一㈠至㈣（即附表
    編號2至4）犯行中所用以聯繫交易第一級毒品事宜之物，爰
    依毒品危害防制條例第19條第1項之規定，不問屬於犯罪行
    為人與否，宣告沒收之，並依刑法第38條第4項之規定，於
    全部或一部不能沒收或不宜執行沒收時，追徵其價額。
  ㈢又按犯罪所得，屬於犯罪行為人者，沒收之。但有特別規定
    者，依其規定；前2項之沒收，於全部或一部不能沒收或不
    宜執行沒收時，追徵其價額，刑法第38條之1第1項、第3項
    分別定有明文。查扣案1000元為被告就犯罪事實欄一㈥（即
    附表編號6）販賣第一級毒品犯行之所得，屬被告因犯罪所
    取得之財物，應依刑法第38條之1第1項規定宣告沒收。至被
    告就犯罪事實欄一㈠至㈥（即附表編號1至6所示）販賣第一級
    毒品之犯行，共自各次買受人取得22,000元、1,000元、1,0
    00元、1,000元、2,000元、1,000元之對價，而屬被告之犯
    罪所得，應依刑法第38條之1第1項前段、第3項規定宣告沒
    收，於全部或一部不能沒收或不宜執行沒收時，追徵其價額
    。
五、被告經合法傳喚，無正當理由不到庭，爰不待其陳述逕行判
    決。
據上論斷，應依刑事訴訟法第369條第1項前段、第364條、第371
條、第299條第1項前段，刑法第2條第1項、修正前毒品危害防制
條例第4條第1項、第8條第1項、第11條第2項、第17條第2項、第
18條第1項前段、第19條第1項，刑法第11條、第28條、第47條第
1項、第59條、第41條第1項前段、第51條第5款、第38條第4項、
第38條之1第1項前段、第3項，判決如主文。
本案經檢察官劉惟宗提起公訴，檢察官李叔芬到庭執行職務。
中　　華　　民　　國　　109 　年　　10　　月　　8 　　日
                  刑事第九庭審判長  法  官  潘翠雪
                                    法  官  曾德水
                                    法  官  俞秀美
以上正本證明與原本無異。
持有第二級毒品部分，不得上訴。
其餘部分，如不服本判決應於收受送達後20日內向本院提出上訴
書狀，其未敘述上訴之理由者並得於提起上訴後20日內向本院補
提理由書（均須按他造當事人之人數附繕本）「切勿逕送上級法
院」。
                                    書記官  廖純瑜
中　　華　　民　　國　　109 　年　　10　　月　　8 　　日
附表：
編號 交易對象 時間地點  毒品種類  交易金額  主文及沒收    1 陳春麒 犯罪事實欄一㈠ 107年6月4日下午某時，臺北市士林區陽明醫院 海洛因 22000元 涂啟仁共同販賣第一級毒品，累犯，處有期徒刑捌年拾月。犯罪所得新臺幣貳萬貳仟元沒收，於全部或一部不能沒收或不宜執行沒收時，追徵其價額。 2 謝文欽 犯罪事實欄一㈡ 107年6月26日19時40分許，臺北市士林區雨農路統一超商外 海洛因 1000元 涂啟仁販賣第一級毒品，累犯，處有期徒刑捌年。未扣案之行動電話壹支（內含門號○○○○○○○○○○號SIM卡壹張）及犯罪所得新臺幣壹仟元均沒收，於全部或一部不能沒收或不宜執行沒收時，追徵其價額。 3 謝文欽 犯罪事實欄一㈢  107年6月27日10時16分許，臺北市○○區○○路0段000號統一超商外 海洛因 1000元 涂啟仁販賣第一級毒品，累犯，處有期徒刑捌年。未扣案之行動電話壹支（內含門號○○○○○○○○○○號SIM卡壹張）及犯罪所得新臺幣壹仟元均沒收，於全部或一部不能沒收或不宜執行沒收時，追徵其價額。 4 謝文欽 犯罪事實欄一㈣  107年6月28日15時37分許，臺北市○○區○○路0段000號統一超商外 海洛因 1000元 涂啟仁販賣第一級毒品，累犯，處有期徒刑捌年。未扣案之行動電話壹支（內含門號○○○○○○○○○○號SIM卡壹張）及犯罪所得新臺幣壹仟元均沒收，於全部或一部不能沒收或不宜執行沒收時，追徵其價額。 5 黃騏紘 犯罪事實欄一㈤ 107年7月24日14時40分許，臺北市士林區忠勇街40巷4弄口  海洛因 2000元 涂啟仁販賣第一級毒品，累犯，處有期徒刑捌年。扣案內含有門號○○○○○○○○○○號SIM卡之行動電話（IMEI碼：○○○○○○○○○○○○○○○號）壹支沒收。犯罪所得新臺幣貳仟元均沒收，於全部或一部不能沒收或不宜執行沒收時，追徵其價額。 6 黃騏紘 犯罪事實欄一㈥ 107年7月31日15時許，臺北市士林區忠勇街40巷4弄口 海洛因 1000元 涂啟仁販賣第一級毒品，累犯，處有期徒刑捌年。扣案內含有門號○○○○○○○○○○號SIM卡之行動電話（IMEI碼：○○○○○○○○○○○○○○○號）壹支及犯罪所得新臺幣壹仟元均沒收。 7 黃騏紘 犯罪事實欄一㈦ 107年7月25日22時50分許，臺北市士林區忠勇街40巷4弄口 海洛因 無償 涂啟仁轉讓第一級毒品，累犯，處有期徒刑壹年肆月。扣案內含有門號○○○○○○○○○○號SIM卡之行動電話（IMEI碼：○○○○○○○○○○○○○○○號）壹支沒收。 8 無 犯罪事實欄一㈧ 107年7月31日15時3分許，臺北市○○區○○街00巷0弄0號 自行持有甲基安非他命 無 涂啟仁持有第二級毒品，累犯，處有期徒刑肆月，如易科罰金，以新臺幣壹仟元折算壹日。扣案之第二級毒品甲基安非他命併同無法完全析離之外包裝貳包（驗餘總毛重共參拾陸點壹玖零六公克）均沒收銷燬之。 

附錄本案論罪科刑法條全文：
修正前毒品危害防制條例第4條
製造、運輸、販賣第一級毒品者，處死刑或無期徒刑；處無期徒
刑者，得併科新臺幣 2 千萬元以下罰金。
製造、運輸、販賣第二級毒品者，處無期徒刑或 7 年以上有期
徒刑，得併科新臺幣 1 千萬元以下罰金。
製造、運輸、販賣第三級毒品者，處 7 年以上有期徒刑，得併
科新臺幣 7 百萬元以下罰金。
製造、運輸、販賣第四級毒品者，處 5 年以上 12 年以下有期
徒刑，得併科新臺幣 3 百萬元以下罰金。
製造、運輸、販賣專供製造或施用毒品之器具者，處 1 年以上
7 年以下有期徒刑，得併科新臺幣 1 百萬元以下罰金。
前五項之未遂犯罰之。
修正前毒品危害防制條例第11條
持有第一級毒品者，處 3 年以下有期徒刑、拘役或新臺幣 5 萬
元以下罰金。
持有第二級毒品者，處 2 年以下有期徒刑、拘役或新臺幣 3 萬
元以下罰金。
持有第一級毒品純質淨重十公克以上者，處 1 年以上 7 年以下
有期徒刑，得併科新臺幣 1 百萬元以下罰金。
持有第二級毒品純質淨重二十公克以上者，處 6 月以上 5 年以
下有期徒刑，得併科新臺幣 70 萬元以下罰金。
持有第三級毒品純質淨重二十公克以上者，處 3 年以下有期徒
刑，得併科新臺幣 30 萬元以下罰金。
持有第四級毒品純質淨重二十公克以上者，處 1 年以下有期徒
刑，得併科新臺幣 10 萬元以下罰金。
持有專供製造或施用第一級、第二級毒品之器具者，處 1 年以
下有期徒刑、拘役或新臺幣 1 萬元以下罰金。
毒品危害防制條例第8條
轉讓第一級毒品者，處1年以上7年以下有期徒刑，得併科新臺幣
1百萬元以下罰金。
轉讓第二級毒品者，處6月以上5年以下有期徒刑，得併科新臺幣
70萬元以下罰金。
轉讓第三級毒品者，處3年以下有期徒刑，得併科新臺幣30萬元
以下罰金。
轉讓第四級毒品者，處1年以下有期徒刑，得併科新臺幣10萬元
以下罰金。
前四項之未遂犯罰之。
轉讓毒品達一定數量者，加重其刑至二分之一，其標準由行政院
定之。